臺灣臺北地方法院刑事判決　　　　　　　 96年度易字第897號
公　訴　人　臺灣臺北地方法院檢察署檢察官
被　　　告　甲○○
選任辯護人　李復甸律師
　　　　　　杜冠民律師
上列被告因妨害秩序案件，經檢察官聲請以簡易判決處刑（95年
度偵字第21216號），由本院改依通常程序審理，本院判決如下
    主  文
甲○○無罪。
    理  由
一、本件公訴意旨略以：被告甲○○於民國九十四年七月二十五
    日入伍陸軍第一九七四梯次之陸軍儀隊隊員，民國九十五年
    七月調任國防部陸軍司令部勤務指揮部警衛第一連一兵（已
    於九十六年二月退伍）。於九十五年六月九日下午某時許之
    休假期間，竟基於煽惑他人犯罪之犯意，在其位於臺北市○
    ○區○○街一巷六之一號貳樓住處之書房內，利用個人所有
    之電腦連線上網至雅虎奇摩交友網站上，以其前所申請之「
    kutsuchu」帳號登入該網站中交友編號M0000000號之個人交
    友網頁後，在其個人交友網頁上刊登標題：「外省幫的隨我
    去血洗總統府」之文字網頁標題，煽惑上網瀏覽網頁之不特
    定人犯罪。案經國防部陸軍司令部勤務指揮部舉發移送臺灣
    桃園地方法院檢察署檢察官偵查後，簽請臺灣高等法院檢察
    署准予移轉臺灣臺北地方法院檢察署檢察官偵查。因認被告
    涉有刑法第一百五十三條第一款之煽惑他人犯罪之罪嫌。
二、按犯罪事實應依證據認定之，無證據不得認定其犯罪事實；
    不能證明被告犯罪者，應諭知無罪之判決，刑事訴訟法第一
    百五十四條第二項、第三百零一條第一項分別定有明文。又
    事實之認定應憑證據，如不能發現相當證據或證據不足以證
    明者，自不能以推測或擬制之方法，以為裁判之基礎；而認
    定犯罪事實所憑之證據，雖不以直接證據為限，間接證據亦
    包括在內，然無論直接或間接證據，其為訴訟上之證明，須
    於通常一般之人均不致於有所懷疑，而得確信其為真實之程
    度者，始得據之為有罪之認定，倘其證明尚未達到此一程度
    ，而有合理性懷疑之存在時，即無從為有罪之認定，此有最
    高法院四十年台上字第八六號判例、七十六年台上字第四九
    八六號判例意旨可資參照。
三、公訴人認被告甲○○涉有上開煽惑他人犯罪之罪嫌，無非係
    以被告於偵查中之供述，證人何煥文、陳建湧於軍事檢察官
    偵查中之證述，以及網頁列印資料一份在卷可稽，為其主要
    論罪依據。
四、訊據被告對於其有於上開時間利用其上開住處之電腦，上網
    連線登入帳號「kutsuchu」至雅虎奇摩交友網站中，交友編
    號M0000000號之個人交友網頁後，刊登標題：「外省幫的隨
    我去血洗總統府」之文字網頁標題，並於個人交友網頁中心
    情日記留言版上留言：「真想拿我手上的槍往陳水扁那狗娘
    養的腦門插下去。」、「我要是當總統　一定下令再搞一個
    228　把民進黨的全部都給誅殺光」等語，供不特定人上網
    瀏覽之事實坦承不諱，並經證人陳建湧即陸軍司令部勤務指
    揮部上尉保防官於國防部北部軍事地方法院檢察署偵查中證
    稱：經清查結果被告確有在上開網站之個人交友網頁中刊登
    上開內容之標題及留言等語屬實（軍事偵查卷三第五五頁、
    第五六頁），以及證人何煥文即前服役於國防部政戰總隊藝
    宣中心藝工隊一兵於國防部北部軍事地方法院檢察署偵查中
    證稱：渠上網連線至雅虎奇摩交友網站瀏覽被告個人交友網
    頁時，確曾見有被告在該網頁中載有「外省幫的隨我去血洗
    總統府」等文字標題等語在卷（軍事偵查卷一第一五五頁）
    ，且有網頁列印資料一份在卷可稽（軍事偵查卷一第八頁、
    第一０八頁、第一一五頁），此部分之事實，固堪認定。
五、然被告堅決否認涉有上開犯行，辯稱：上開言論僅係因不滿
    時局現況所為之個人情緒抒發，並無煽惑他人犯罪之意圖等
    語。按刑法第一百五十三條第一款煽惑他人犯罪之罪責，雖
    係於煽惑者著手煽惑他人犯罪時，即成立之，不因被煽惑者
    有無因此實施犯罪，而影響其煽惑罪之成立。然行為非出於
    故意或過失者，不罰。過失行為之處罰，以有特別規定者，
    為限，刑法第十二條定有明文。亦即就故意作為犯而言，犯
    罪之成立，除須具備行為主體、行為客體、行為結果等客觀
    不法構成要件外，在主觀不法構成要件上，尚須行為人有為
    該犯罪行為之構成要件故意，始得成立。非謂不論行為人之
    主觀犯意為何，在客觀上一有構成要件行為，即成立犯罪，
    刑法第一百五十三條第一款煽惑他人犯罪之罪，亦然。換言
    之，須行為人在客觀上有為煽惑他人犯罪之行為，且主觀上
    有煽惑他人犯罪之故意，始得以該罪相繩。是就本案而言，
    爭執要點即在於被告在上開個人交友網頁中，刊載發表上開
    內容標題及留言時，主觀上究有無以此方式煽惑他人犯罪之
    構成要件故意。
六、經查：被告在上網連線至上開個人交友網頁，刊載標題：「
    外省幫的隨我去血洗總統府」中，係使用『隨我』之字眼，
    若被告主觀上有煽惑不特定人隨其以暴力或血腥方式攻擊總
    統府之意，而非單純因不滿時政所為之情緒性言論，後續理
    應有究係要外省幫在何時、何地、以何種方式隨其血洗總統
    府之言論。然被告自九十五年六月九日刊登上開標題當日起
    ，迄於國防部陸軍司令部勤務指揮部介入調查列印被告上開
    個人交友網頁資料之九十五年六月十九日止，除該標題外，
    在其個人交友網頁心情日記及留言版上，別無其他與標題相
    關之言論，此觀諸附卷之上開網頁列印資料一份即明（軍事
    偵查卷一第八頁、第九頁）。況被告刊登上開標題之時點，
    正值國內部分人民逐漸表達不滿時政情緒之時期，被告因其
    長期關注政治發展之故，以及反扁情緒環境之影響，憤而上
    網刊載發表上開情緒性字眼，亦非無可能。至被告在上開個
    人交友網頁心情日記及留言版上，先後於九十五年三月十三
    日留言：「真想拿我手上的槍往陳水扁那狗娘養的腦門插下
    去」，以及於九十四年十一月二十三日留言：「我要是當總
    統　一定下令再搞一個228　把民進黨的全部都給誅殺光」
    之時點，則係在被告刊登上開標題內容文字之前，相隔業已
    數月，實難認與其上開標題內容有關。且綜觀上開二篇留言
    之全文：「每次出去出勤務總　看到陳水扁那雜碎從我面前
    走過去　他媽的友邦都誓死要錢的蠻夷拿了錢還要我們儀隊
    去給他們敬禮　搞不好他還把我們當小丑　我真的覺得很不
    值得　憑什麼要我們去給他們敬禮　每次看到那些友邦的元
    首或總理　幾乎都是他媽的死黑鬼　幹想到就有滿肚子的怒
    火　真想拿我手上的槍往陳水扁那狗娘養的腦門插下去」；
    「我要是當總統　一定下令再搞一個228　把民進黨的全部
    都給誅殺光　我覺得我他媽真是有病三更半夜不睡覺　竟然
    耗著在擦皮鞋　呼」（軍事偵查卷一第一０八頁、第一一五
    頁），即知被告上開二篇留言中關於：「真想拿我手上的槍
    往陳水扁那狗娘養的腦門插下去」及「我要是當總統　一定
    下令再搞一個228　把民進黨的全部都給誅殺光」之內容，
    係分別針對其我國金援友邦之外交現況，以及為何在民進黨
    執政後，其竟須於深夜擦拭皮鞋之特定事項，發表不滿之情
    緒，與其「外省幫的隨我去血洗總統府」之標題無關，自不
    得予以斷章取義，擷取其上開二篇留言中之部分文字，遽認
    被告在刊登上開標題內容時，主觀上即有煽惑他人犯罪之構
    成要件故意。是被告辯稱其上網發表上開標題內容及留言，
    係在抒發個人不滿之情緒，無煽惑他人犯罪之故意等語，非
    無可採。此外，復查無其他積極證據足證被告涉有公訴人所
    指之上開煽惑他人犯罪之犯行，自屬不能證明被告犯罪，揆
    諸前揭規定與判例意旨，依法自應為無罪判決之諭知。
據上論斷，應依刑事訴訟法第四百五十二條、第三百零一條第一
項，判決如主文。
本案經檢察官高怡修到庭執行職務。
中　　華　　民　　國　　96　　年　　7 　　月　　27　　日
                      臺灣臺北方法院刑事第十五庭
                          法  官  吳麗英
上正本證明與原本無異。
如不服本判決，應於判決送達後10日內向本院提出上訴狀 (應抄
附繕本)。
  　　　　　　　　　　　　書記官　田華仁
中　　華　　民　　國　　96　　年　　7 　　月　　27　　日
